【裁判字號】    99,台上,5781
【裁判日期】    990916
【裁判案由】    偽造貨幣
【裁判全文】
最高法院刑事判決            九十九年度台上字第五七八一號
上  訴  人  台灣高等法院台南分院檢察署檢察官
被      告  甲○○
上列上訴人因被告偽造貨幣案件，不服台灣高等法院台南分院中
華民國九十七年十一月二十六日第二審判決（九十七年度上訴字
第一一七八號，起訴案號：台灣嘉義地方法院檢察署九十七年度
偵字第一一八五號），提起上訴，本院判決如下：
    主  文
原判決撤銷，發回台灣高等法院台南分院。
    理  由
本件原判決撤銷第一審之科刑判決，改判論處被告甲○○行使偽
造之通用紙幣罪刑（累犯，處有期徒刑三年二月，並為相關從刑
之宣告）；固非無見。
惟查：（一）被告之自白，不得作為有罪判決之唯一證據，仍應
調查其他必要之證據，以察其是否與事實相符，刑事訴訟法第一
百五十六條第二項定有明文。此係為避免過分偏重自白，有害於
真實發見及人權保障；縱使被告之自白係出於其自由意志，然而
，若別無其他補強證據足以擔保該項自白與事實相符者，仍不得
單憑該項自白而為被告不利之認定。本件原判決事實欄一記載：
被告以新台幣（下同）一萬五千元，購得面額一千元之偽鈔五十
六張及面額一百元之偽鈔七十張後，「於民國九十六年九月間起
至同年十二月間止，持…十張百元偽鈔，持續二、三次至嘉義縣
水上鄉附近某不詳雜貨店，行使購買香菸等日用品，使用十張」
等情（見原判決正本第二頁第三至五行）。但理由欄對於被告上
開行使偽鈔犯行，僅說明：「依經驗法則及論理法則判斷，被告
購買偽鈔目的在於行使，而非僅止於收集，是被告自白有行使部
分偽鈔，應屬可信」（見原判決正本第四頁第十二至十四行）；
似僅以被告之自白作為認定被告有行使十張百元偽鈔之唯一證據
，此部分證據法則之適用顯有不當。矧依卷內資料，被告於第一
審審理時，供稱：「（問：你拿去何處買的？答）嘉義縣水上我
們家附近雜貨店，沒有店名。（問：有無帶警察去那個雜貨店去
查證？答）沒有。（問：總共一百元偽鈔，用過幾次？答）三、
四次」等語（見第一審卷第六一頁）。倘若無誤，被告有關行使
偽鈔之自白，似非不得調查該雜貨店之人作為補強證據。原判決
未予查明釐清，率憑被告之自白而為此部分不利上訴人之認定，
併有調查未盡及理由不備之違法。（二）本件原判決理由欄三說
明「被告上訴意旨，指摘原判決（指第一審判決）量刑過重，雖
無足取…」（見原判決正本第四頁第十八行），意即被告上訴第
二審指摘第一審判決對其犯「意圖供行使之用而收集偽造之通用
紙幣罪」所量處之有期徒刑三年八月過重云云，並無理由。乃原
判決撤銷第一審之科刑判決，改判論被告以「行使偽造通用紙幣
罪」，竟科處被告較第一審判決刑度為輕之有期徒刑三年二月，
顯有判決理由矛盾之違背法令。以上，或為檢察官之上訴意旨所
指摘，或為本院得依職權調查之事項，應認原判決有撤銷發回更
審之原因。
據上論結，應依刑事訴訟法第三百九十七條、第四百零一條，判
決如主文。
中    華    民    國  九十九  年    九    月  十六    日
                      最高法院刑事第七庭
                          審判長法官  林  永  茂
                                法官  蘇  振  堂
                                法官  林  立  華
                                法官  蔡  國  在
                                法官  陳  春  秋
本件正本證明與原本無異
                                      書  記  官
中    華    民    國  九十九  年    九    月   二十   日
                                                     m

司法院資訊處製作；財團法人民間司法改革基金會備份。
